臺灣高雄地方法院民事判決　　　　　　　99年度訴字第1949號
原　　　告　劉來
被　　　告　紀恭杉
上當事人間請求損害賠償事件，原告於本院刑事訴訟程序（99年
度審易字第1379號）提起附帶民事訴訟（99年度附民字第240 號
），經刑事庭裁定移送，本院於民國99年12月28日言詞辯論終結
，判決如下：
    主  文
被告應給付原告新台幣貳萬元，及自民國九十九年四月七日起至
清償日止，按週年利率百分之五計算之利息。
原告其餘之訴駁回。
訴訟費用由被告負擔四十分之一，餘由原告負擔。
本判決第一項得假執行。
原告其餘假執行之聲請駁回。
    事實及理由
一、原告主張：被告紀恭杉係擔任高雄市○○區○○路814 巷世
    貿麗晶大樓管理委員會之主任委員，原告於民國98年1 月11
    日下午3 時30分許，前往訴外人即媳婦許惠幸在該大樓814
    巷1 號5 樓之24住處處理排水事宜時巧遇被告，因許惠幸積
    欠社區管理費49月金額共計約新台幣（下同）2 萬6,500 元
    未繳，被告乃要求原告繳交，雙方因而引發口角，詎被告竟
    在上開大樓管理室外面庭院之不特定人得共見共聞之場所，
    公然以「垃圾」、「俗仔」（台語）等語辱罵原告，足以貶
    損原告之人格評價。被告公然侮辱犯行業經刑事庭判處被告
    拘役20日、緩刑2 年確定，事實明確，為此，爰依民法第18
    4 條第1 項前段、第195 條第1 項規定，請求被告賠償精神
    慰撫金，並聲明：被告應給付原告80萬元，及自起訴狀繕本
    送達之翌日起至清償日止，按週年利率5 ％計算之利息；並
    陳明願供擔保，聲請准予宣告假執行。
二、被告則以：刑事判決認定事實有誤，當時並未出言辱罵原告
    ，因為刑事判決緩刑，所以沒有上訴，且被告經濟情況並不
    好，每月僅有3,000 元之敬老津貼，原告請求之精神慰撫金
    過高，無力負擔等語，資為抗辯，並聲明：原告之訴駁回。
三、原告主張於上揭時地遭被告公然以「垃圾」、「俗仔」（台
    語）等語辱罵一情，有證人劉連財於刑事案件審理時之證述
    可佐，被告雖不否認當日確實有因許惠幸欠繳管理費一事發
    生爭執，惟否認有辱罵原告之情。則本件爭點在於：(一)被告
    有無以上開言語辱罵原告，致貶損原告之人格評價？(二)如有
    ，原告得請求之精神慰撫金以若干為適當？經查：
（一）按「當事人主張之事實，經他造於準備書狀內或言詞辯論
      時或在受命法官、受託法官前自認者，無庸舉證」、「自
      認之撤銷，除別有規定外，以自認人能證明與事實不符或
      經他造同意者，始得為之」，民事訴訟法第279 條第1 項
      、第3 項分別定有明文。故當事人對於他造主張之事實為
      自認後，非經他造同意，或證明其自認與事實不符者，即
      不得撤銷其自認，非別有確切可信之反證，法院應認該自
      認之事實為真實，以之為裁判之基礎。本件審理程序中，
      本院為整理爭點所函詢「原告主張98年1 月11日15時30分
      許，在高雄市○○區○○路814 巷世貿麗晶大樓管理室外
      之公共場所，以『垃圾』、『俗仔』（台語）等語辱罵原
      告，有無爭執？」之問題，被告於99年10月15日提出民事
      答辯狀，明確載稱「不爭執」，有該民事答辯狀在卷可按
      （卷第13頁），已自認有辱罵原告之情。惟被告嗣後於言
      詞辯論期日又否認曾以上開言語辱罵原告，辯稱該答辯狀
      寫錯了，則被告撤銷其自認，自須提出反證證明確與事實
      不符。茲被告僅否認上情，但表示因原告不願配合測謊，
      所以無法提出證明等語（卷第27頁），準此以言，被告撤
      銷自認，並非適法，仍應發生自認之效力，按之上揭法律
      規定，應認原告主張遭被告辱罵「垃圾」、「俗仔」（台
      語）等語一節為真實。
（二）按因故意或過失，不法侵害他人之權利者，負損害賠償責
      任；不法侵害他人之身體、健康、名譽、自由、信用、隱
      私、貞操，或不法侵害其他人格法益而情節重大者，被害
      人雖非財產上之損害，亦得請求賠償相當之金額。其名譽
      被侵害者，並得請求回復名譽之適當處分，民法第184 條
      第1 項前段、第195 條第1 項分別定有明文。又名譽有無
      受損害，應以社會上對個人評價是否貶損作為判斷之依據
      ，苟其行為足以使他人在社會上之評價受到貶損，不論其
      為故意或過失，均可構成侵權行為（最高法院90年台上字
      第646 號判例意旨參照）。本件出言辱罵原告之地點，係
      在不特定之人得共見共聞之場所，該「垃圾」、「俗仔」
      （台語）等詞，係對他人道德及人格之侮辱，足以貶損他
      人之社會評價無疑，是原告主張其名譽權遭受侵害，請求
      被告賠償其精神慰撫金，自有憑據。
（三）按慰藉金之賠償須以人格權遭遇侵害，使精神上受有痛苦
      為必要，其核給之標準固與財產上損害之計算不同，然非
      不可斟酌雙方身分資力與加害程度，及其他各種情形核定
      相當之數額（最高法院51年台上字第223 號判例意旨參照
      ）。查原告有高職學歷，業已退休，名下有汽車、投資各
      1 筆，98年度綜合所得及財產合計約1800元；被告亦為高
      職畢業，目前無業，名下有土地田賦數筆，98年度財產總
      額約3 百餘萬元等情，業經兩造陳明在卷，並有其等之稅
      務電子閘門財產所得調件明細表在卷可憑（見本院卷第28
      、9-10頁）。審酌上開兩造之身分、地位、經濟狀況、被
      告為上開侮辱言語時實際上僅有少數人聽聞，對原告名譽
      受損之痛苦程度相對較輕及事發起因於原告媳婦久欠管理
      費未繳等一切情狀，認原告請求精神慰撫金之數額以2 萬
      元為適當，逾此數額之請求，不應准許。
四、綜上所述，原告主張被告以「垃圾」、「俗仔」等語辱罵，
    致其名譽受有損害，而本於侵權行為之法律關係，請求被告
    賠償其精神慰撫金2 萬元，及自起訴狀繕本送達（見99年度
    審附民卷第5 頁送達證書）之翌日即99年4 月7 日起至清償
    日止，按週年利率5 ％計算之利息，為有理由，應予准許，
    其超逾此部分之請求，則屬無據，應予駁回。
五、本件原告勝訴部分係關於財產權之訴訟，所命被告給付之金
    額未逾50萬元，應依民事訴訟法第389 條第1 項第5 款規定
    ，依職權宣告假執行。至原告敗訴部分，其假執行之聲請已
    失其依附，應併予駁回。
六、據上論結，本件原告之訴為一部有理由，一部無理由，依民
    事訴訟法第79條、第389 條第1 項第5 款，判決如主文。
中    華    民    國    100  年    1     月    13     日
                  民事第三庭  法  官  李嘉益
以上正本係照原本作成。
如對本判決上訴，須於判決送達後20日內向本院提出上訴狀（須
按他造當事人之人數附繕本）。如委任律師提起上訴者，應一併
繳納上訴審裁判費。
中    華    民    國   100    年    1     月    13    日
                              書記官  陳瓊芳